臺灣高等法院民事裁定　　　　　　　　　96年度再易字第64號
再審原告　　甲○○
再審被告　　華南商業銀行股份有限公司
法定代理人　乙○○
訴訟代理人　丙○○
上列當事人間清償借款事件，再審原告對於中華民國93年7月7日
本院92年度上易字第792號第二審確定判決，提起再審之訴，本
院裁定如下：
    主  文
再審之訴駁回。
再審訴訟費用由再審原告負擔。
    理  由
一按再審之訴，應於30日之不變期間內提起。前項期間，自判決
  確定時起算，判決於送達前確定者，自送達時起算；其再審之
  理由發生或知悉在後者，均自知悉時起算。民事訴訟法第500
  條第1項、第2項前段分別定有明文。查再審原告主張其於本院
  92年度上易字第792號民事判決（下稱原確定判決）確定後之
  民國96年4月17日向臺北市士林地政事務所請領土地建物異動
  清冊謄本（下稱系爭證物）時，始悉同案被告葉薰霞所有之不
  動產業於90年8月6日經台灣士林地方法院（下稱士林地院）查
  封，並以發見系爭證物，提起再審之訴等語。依首揭規定，再
  審原告既係於96年4月17日知悉系爭證物，其再審期間應自該
  日起算，是再審原告於96年4月30日提起本件再審之訴，尚未
  逾30日之不變期間，應屬合法，再審被告抗辯再審原告逾期提
  起再審之訴云云，容有誤解，要無可取。
二次按民事訴訟法第496條第1項第13款所謂當事人發見未經斟酌
  之證據，係指前訴訟程序事實審之言詞辯論終結前已存在之證
  物，因當事人不知有此，致未經斟酌，現始知之者而言。若在
  前訴訟程序事實審言詞辯論終結前，尚未存在之證物，本無所
  謂發見，自不得以之為再審理由（最高法院29年上字第1005號
  判例參照）。所謂得使用該證物，係指前訴訟程序事實審言詞
  辯論終結前，雖知有該證物存在，但因故不能使用，其後始得
  使用者而言。若已知之，而按其情形，並非不能當時舉出或命
  第三人提出者，即無本款之適用（最高法院76年度台上字第
  2812號裁判要旨參照）。又民事訴訟法第497條所謂就足以影
  響於判決之重要證物漏未斟酌，係指足以影響判決基礎之重要
  證物，雖在前訴訟程序業已提出，然未經確定判決加以斟酌，
  或忽視當事人聲明之證據而不予調查，或就依聲請或依職權調
  查之證據未為判斷而言。
三本件再審原告主張原確定判決有民事訴訟法第496條第1項第13
  款及第497條規定之再審理由，無非以其於原確定判決確定後
  之96年4月17日請領系爭證物，發見葉薰霞所有之不動產業於
  90年8月6日經士林地院查封，足證其不同意再審被告之本件借
  款等語為其論據。惟查：系爭證物於前訴訟程序事實審言詞辯
  論終結前既未經提出，即屬尚未存在，本無所謂發見，自不得
  以之為再審理由；況系爭證物為地政機關所出具之公文書，再
  審原告於前訴訟程序事實審言詞辯論終結前並非無法取得，亦
  無因故不能使用，其後始得使用之情形，核與民事訴訟法第
  496條第1項第13款規定不合。又再審原告既於前訴訟程序未提
  出系爭證物，亦未聲請法院調查證據，則原確定判決並無所謂
  就再審原告已提出之證物未加斟酌，或忽視其聲明之證據而不
  予調查等情形，亦與民事訴訟法第497條規定不合。揆諸上開
  說明，系爭證物不合於民事訴訟法第496條第1項第13款及第
  497條所謂之證物，再審原告據以提起再審之訴，不應准許。
四復按對於確定判決提起再審之訴，應以有民事訴訟法第496條
  第1項所列各款之原因為限。此項原因亦即同法第501條第1項
  第4款之再審理由，必須於訴狀中表明之，此為必須具備之程
  式，否則其訴即屬不合法，毋庸命其補正，逕以裁定駁回之。
  所謂表明再審理由，必須指明確定判決有如何合於法定再審事
  由之具體情事始為相當，倘僅泛言有何條款之再審事由，而無
  具體情事者，仍難謂已合法表明再審理由。既未合法表明再審
  事由，即為無再審之事由（最高法院61年台再字第137號、70
  年台再字第35號判例參照）。查本件再審原告僅泛言原確定判
  決有重要證物漏未審酌之再審事由，並未就系爭證物何以為足
  以影響原確定判決之重要證物，且如經斟酌可受較有利益裁判
  之具體情事，詳述之，依前揭說明，仍難謂其已合法表明再審
  理由，顯難認其再審之訴為合法，本院毋庸命其補正，逕予駁
  回之。
五爰依民事訴訟法第502條第1項、第95條、第78條，裁定如主文
  。
中　　華　　民　　國　　96　　年　　6 　　月　　21　　日
                    民事第十六庭
                        審判長法　官  沈方維
　　　　　　　　　　　        法　官　呂淑玲
　　　　　　　　　　　        法　官　張競文
正本係照原本作成。
不得抗告。
中　　華　　民　　國　　96　　年　　6 　　月　　21　　日
　　　　　　　　　　　　　　　書記官  章大富
